【裁判字號】    98,訴,1796
【裁判日期】    981111
【裁判案由】    債務人異議之訴
【裁判全文】
臺灣高雄地方法院民事判決              98年度訴字第1796號
原      告  甲○○
被      告  丙○○
訴訟代理人  乙○○
當事人間債務人異議之訴事件，本院民國98年10月28日言詞辯論
終結，判決如下：
    主  文
本院九十八年度司執字第七七二五六號清償票款強制執行事件所
為之執行程序應予撤銷。
訴訟費用新台幣捌仟柒佰元由被告負擔。
    事實及理由
一、原告主張：被告執有原告與訴外人陳邦豊所共同簽發發票日
    為民國90年7 月16日、未載到期日、票面金額新台幣（以下
    同）80萬元之本票1 紙（以下稱系爭本票），前向本院聲請
    97年度司票字第13010 號本票裁定，繼而持裁定作為執行名
    義，聲請本院以98年度司執字第77256 號對原告於訴外人聯
    勤第四地區支援指揮部之每月薪資債權予以強制執行在案。
    惟系爭本票因未載到期日而視為見票即付，然被告遲至97年
    始向原告提示付款，顯已罹於3 年請求權時效，自不得對原
    告財產予以執行。為此爰依強制執行法第14條第2 項規定提
    起債務人異議之訴。並聲明：本院98年度司執字第77256 號
    清償票款強制執行事件所為之執行程序應予撤銷。
二、被告則以：系爭本票實因債務人逃避債務之重大過失以致罹
    於時效，故原告仍應負有清償責任。況系爭本票縱已罹於時
    效，然本件票據基礎原因關係既為消費借貸，請求權時效應
    為15年，故被告仍有對原告財產為強制執行之必要等語資為
    抗辯。並聲明：原告之訴駁回。
三、兩造不爭執事項：
  (一)當事人不爭執事項：
    (1)系爭本票係於90年7 月16日由原告與陳邦豊所共同簽發，
      且其上並未記載到期日。
    (2)被告前於97年12月19日持系爭本票向本院聲請核發本票裁
      定，經本院以97年度司票字第13010 號准予核發，嗣於98
      年4 月30日確定在案。其後被告再持該本票裁定於98年6
      月17日向台灣台北地方法院聲請強制執行，經該院以管轄
      錯誤為由，移請本院以98年度司執字第77256 號而為強制
      執行，嗣由本院於98年9 月2 日以雄院司執維字第77256
      號執行命令將原告對聯勤第四地區支援指揮部每月薪津債
      權（包括薪俸、各種津貼、補助費在內）於三分之一及年
      終、考核、績效獎金及其他獎金在四分之三範圍內，移轉
      由被告收取。
    (3)被告自系爭本票簽發後至97年12月19日向本院聲請本票裁
      定前，期間均未曾持該本票向原告為起訴或其他請求。
  (二)當事人爭執事項：
    (1)原告提起債務人異議之訴是否有法律上依據？
    (2)原告主張系爭本票請求權已罹於追索權時效而請求撤銷本
      院98年度司執字第77256 號強制執行程序，有無理由？
四、本院之判斷：
  (一)原告提起債務人異議之訴是否有法律上之依據？
    按執行名義無確定判決同一之效力者，於執行名義成立前，
    如有債權不成立或消滅或妨礙債權人請求之事由發生，債務
    人亦得於強制執行程序終結前提起異議之訴，強制執行法第
    14條第2 項定有明文，而法院關於本票准予強制執行之裁定
    ，僅針對執票人所提出本票為形式上審查，性質上屬於非訟
    事件，至關於實體事項之爭執，本得由票據債務人另對執票
    人提起訴訟以資解決，要不發生與確定判決相同效力之問題
    ，從而在執行債權人以本票准予強制執行裁定作為執行名義
    之情形，執行債務人自得基於執行名義成立前有債權不成立
    或已消滅等事由提起債務人異議之訴。查本件乃係被告持系
    爭本票向本院聲請核發97年度司票字第13010 號本票裁定獲
    准後，繼而聲請由法院以98年度司執字第77256 號強制執行
    事件將原告對聯勤第四地區支援指揮部每月薪津債權予以執
    行等情，業為兩造所不爭執，復經本院依職權調閱該強制執
    行事件案卷核閱屬實，從而原告依法自得就前開強制執行程
    序提起債務人異議之訴以資救濟，合先敘明。
  (二)原告主張系爭本票請求權已罹於追索權時效而請求撤銷本院
    98年度司執字第77256 號強制執行程序，有無理由？
    次按，強制執行事件應為如何之執行，依執行名義內容定之
    ，至執行債權人有無執行名義所載之請求權，執行法院無審
    認判斷之權。又債務人異議之訴係以程序法上之異議權為訴
    訟標的，其判決對於債權人與債務人間債權之實體關係並無
    既判力（最高法院88年度台抗字第237 號裁定意旨參照）。
    準此，法院就執行債務人或第三人針對強制執行程序所提異
    議之訴，審查對象僅限於該項執行名義是否確屬合法且適於
    執行，以及債務人有無消滅或妨礙債權人請求之事由、或第
    三人就執行標的物是否果有足以排除強制執行之權利等情事
    ，要與當事人是否另得主張他項實體權利一節無涉。其次，
    本票未載到期日者，視為見票即付；又票據上之權利，對匯
    票承兌人及本票發票人，自到期日起算；見票即付之本票自
    發票日起算，3 年間不行使因時效而消滅，票據法第120 條
    第2 項、第22條第1 項前段分別定有明文，從而本票執票人
    對於屬見票即付之本票，自發票日起算3 年後仍不向發票人
    行使票據權利者，發票人即得主張時效抗辯。承前所述，系
    爭本票前自90年7 月16日由原告與陳邦豊共同簽發交予被告
    收執後，直至97年12月19日始由被告向本院聲請核發本票裁
    定，先後相隔已逾7 年，且被告其間均未曾持該本票向原告
    為起訴或其他請求之情，亦為被告所是認無訛，此外復未見
    被告舉證證明是否曾有另向共同發票人陳邦豊為付款請求之
    舉，揆諸前揭說明，本件被告持系爭本票向原告請求給付票
    款之際，顯已逾法定請求權時效，故原告主張系爭本票罹於
    時效而拒絕給付票款，洵屬有據，至被告是否得另循其他途
    徑藉以請求原告清償系爭本票原因關係所生債務，乃屬另一
    問題，要非本件所得審酌，併予敘明。
五、綜上所述，原告依強制執行法第14條第2 項規定，請求撤銷
    本院98年度司執字第77256 號強制執行事件所為之執行程序
    程序，為有理由，應予准許。
六、本件事證已臻明確，兩造其餘主張陳述及所提證據方法，經
    本院斟酌後認均不足以影響本判決結果，自無逐一詳予論駁
    之必要，併此敘明。
七、本件原告全部勝訴，訴訟費用即裁判費8700元自應由被告負
    擔。
八、據上論結，本件原告之訴為有理由，依民事訴訟法第78條，
    判決如主文。
中    華    民    國    98    年    11    月    11    日
                  民事第六法庭  法  官   陳明呈
以上正本係照原本作成。
如不服本判決，應於判決送達後20日內向本院提出上訴狀，同時
表明上訴理由（原判決所違背之法令及其具體內容或依訴訟資料
可認為原判決有違背法令之具體事實）；如已於本判決宣示後送
達前提起上訴者，應於判決送達後10日內補具上訴理由（均須按
他造當事人之人數附繕本）。
中    華    民    國    98    年    11    月    11    日
                                 書記官   劉音利


司法院資訊處製作；財團法人民間司法改革基金會備份。
